臺灣高雄地方法院刑事判決　　　　　　　　　　　　　九十年度易字第四五二號
　　公　訴　人　臺灣高雄地方法院檢察署檢察官
　　被　　　告　戊○○
右列被告因電子遊戲場業管理條例案件，經檢察官提起公訴（九十年度偵字第一七五
八九號、九十年度偵字第一九三七六號、九十年度偵字第一九四二三號）及移送併辦
（九十年度偵字第一九二○六號），本院判決如左：
    主  文
戊○○連續違反未依電子遊戲場業管理條例規定辦理營利事業登記者，不得經營電子
遊戲場業之規定，處有期徒刑肆月，如易科罰金，以參佰元折算壹日。如附表所示電
子遊戲機具共肆拾玖台，均沒收。
    事  實
一、戊○○為位於高雄縣仁武鄉○○路一三一號傳勝企業社及位於梓官鄉○○村○○
    路三三八號一樓梓義企業社（向李明傑經營傑順便利商店－招牌「滿庭香超市」
    租借場地）之負責人，明知未依電子遊戲場業管理條例辦理營利事業登記者，不
    得經營電子遊戲場業，且梓義企業社與傳勝企業社許可營業項目均未包含經營電
    子遊戲場業務，竟基於概括犯意，連續於附表所載之時間、地點，未經申請許可
    ，擅自擺設其所有如附表所載之電子遊戲機具，供不特定人把玩，嗣分別經高雄
    縣警察局仁武分局仁武分局、高雄縣政府聯合稽查小組、高雄縣警察局岡山分局
    、高雄縣警察局督察室維新小組在附表所載之時間、地點當場查獲。
二、案經高雄縣政府移送臺灣高雄地方法院檢察署檢察官偵查起訴及移送併案。
    理  由
一、訊據被告戊○○坦承於如附表所示時地擺設前開電子遊戲台之事實，惟否認有何
    違反電子遊戲場業管理條例之犯行，辯稱：伊是經營機台買賣，其擺設之機台均
    係供展示販售，客人若要買機台，可以試打，且該機台於其離開時均未插電，係
    由客人自行插電，擺椅子是為講解方便等語。經查：
（一）右述有關被告於傳勝企業社未經核准設立登記經營電子遊戲場業之犯罪事實，
      業據附表編號一查獲警員甲○○到庭證述：「我們是接獲檢舉，去現場臨檢，
      當時店裡有擺設電子機台，有插電營業，而且機台前面都有椅子，但是現場沒
      有人在玩，查獲時，被告不在場。」（見本院九十一年一月十六日訊問筆錄）
      ，及附表編號二查獲稽查小組成員己○○到庭證述：「當時查獲現場是有電玩
      是有插電營業，而且每一台電玩前面是都有擺設椅子，沒有去看電玩內有沒有
      硬幣，當天去查時現場有一個客人再把玩，就是卷內所附照片中坐在椅子上的
      男性成年人，可是我們並沒有問他的年籍資料，因為本件是收到警察筆錄後，
      再去現場查看作稽查表的，本來有警察筆錄，我們就會移送，作現場稽查表只
      是附帶程序。當天現場擺設的遊戲機，如稽查紀錄表上所載。」（見本院九十
      一年一月三十一日訊問筆錄）等語詳盡，並有高雄縣警察局仁武分局仁武派出
      所營業場所現場檢查紀錄、高雄縣政府聯合稽查八大行業暨電子遊戲場業紀錄
      表各一紙，及二次查獲之現場照片共八幅附卷。
（二）右述有關被告於梓義企業社未經核准設立登記經營電子遊戲場業之犯罪事實，
      業據附表編號三查獲警員丁○○到庭證述：「我們是因為接多次檢舉，我們有
      多次去查看，有時會沒有插電，剛好本次有一個客人丙○○在玩電玩，才查獲
      的，電玩是擺在滿庭香超商，全部的機台都有插電。」等語（見本院九十一年
      一月十六日訊問筆錄），及附表編號四查獲警員朱文正證述：「我現在是支援
      督察室的警員，我曾經去現場查看過二次，二次電玩都有插電營業，第一次是
      九月二十一日去現場，有一個客人在把玩電玩，電玩其中有四台有插電營業，
      二台並沒有插電，第二次是九月二十四日去查看時，是六台電玩均有插電營業
      ，剛好有文進、乙○○兩位客人在把玩，電玩可以投幣。」等語詳盡（見本
      院九十一年一月三十一日訊問筆錄），並經二次為警查獲時，正在把玩電玩之
      客人即證人丙○○於警訊中證稱：我在現場把玩動物柏青樂，該電子遊戲機須
      投幣把玩，無退幣口，其係下班後無聊消遣時間等語，客人即證人乙○○於警
      訊中證稱：我剛好在把玩龍鳳電玩，已把玩過好幾次，第一次於九月十九把玩
      三百元及陸續多次把玩等語，客人即證人文進證稱：該電子遊戲台有插電，
      但未打開開關，其以投幣把玩，我當時正在打玩霹靂貓電玩，我投入五十元硬
      幣把玩，每此押玩時三元就會啟動，不一定會中，剛開始就被查獲，電玩沒有
      退幣孔等語相符，（以上均見九十年八月二十九日、九月二十四日警訊筆錄）
      ，並有高雄縣警察局岡山分局營業場所檢查紀錄、高雄縣警察局督察室維新小
      組現場檢查紀錄表各一紙、二次查獲現場照片共十一幅在卷可稽。
（三）被告雖以：其擺設之機台均係供展示販售，且該機台於其離開時均未插電，係
      由客人自行插電，擺椅子是為講解方便等語置辯。然查：傳勝企業社、梓義企
      業社遭查獲時，雖被告不在場，店內電玩機具仍有插電營業之情形，業據被告
      自承及證人甲○○、己○○、丁○○、朱文正到庭證述詳盡，又查獲梓義企業
      社之證人丁○○、朱文正警員雖證稱：之前曾查看，有些電玩有時會沒有插電
      等語，惟被告之梓義企業社二次查獲時，既均有插電之電動玩具機具供客人打
      玩，已如前述，則被告或基經營成本考量或調動機台等必要，有時就上開電動
      玩具機具中某些機台未予插電（或未予顯示螢幕），亦難據此為有利被告之認
      定。又證人文進另於偵查中改稱：是送貨到上超商，因會計小姐在玩看到旁
      邊有機台可以試打，就去完，是想買一台回家玩，電源是自己插電的等語，惟
      其證詞與警訊中所言並不相符，是否可信已有可疑，而證人即被告分租場地之
      傑順便利商店負責人李明傑於偵查中證稱：該機台係被告租地供作展售用，機
      台平時有插電，但未打開開關，若有客人要買，會聯絡被告，再由被告插電讓
      客人玩等語，其所述電源由被告啟動等情，與被告及證人文進所述顯然不相
      同，況若如被告所辯其電動玩具機具，均僅係展示用，則於被告不在場時，該
      些機具竟可任意由人自行插電把玩，而不收取收費，實有違常情，則證人文
      進、李明傑所述被告係展示機台等語，顯係事後迴護被告之詞難加採信。又被
      告擺設電子遊戲機台目的苟係在展示純販賣電子遊戲機，並無在每個機台前均
      擺放椅子之必要，且僅需擺設各類型電子遊戲機台一台以供顧客選擇以吸引客
      戶購買，然被告竟每個機台前均置有一把供客人坐下把玩之椅子，且同一類型
      電子遊戲機擺設數台，此有照片十九張及前開臨檢紀錄表可佐，則被告擺放機
      台方式顯與一般經營電子遊戲場業者相同。又被告雖另提出發票二十八張、營
      利事業登記證、高雄縣政府營業人銷售額與稅額申報書、電玩機台價目表等資
      料以為經營機台買賣之證明，而觀之梓義企業社、傳勝企業社之營業項目均有
      「電子材料零售業」，且被告上開查獲現場照片顯示，於機台上均掛「展示機
      台」之牌子，及在牆上張貼「歡迎試打」、「本店機台所有分數僅供試打不得
      洗分」，及各機台價目之牌子，惟此僅能證明被告確有經營機台買賣之業務，
      並不能據此而認被告未經營電子遊戲場業，則被告前開所辯，不足採信。
（四）綜上，被告經營梓義企業社、傳勝企業社營業項目既無電子遊戲場業，有上開
      營利事業登記證及高雄縣政府九十年九月十三日九○府建商字第一五三七一一
      號函附之營利事業登記抄本各一紙附卷可證，竟未經登記許可經營電子遊戲場
      業，本件事證明確，被告犯行堪以認定。
二、按電子遊戲場業管理條例第四條第一項前段規定「本條例所稱電子遊戲機，指利
    用電、電子、電腦、機械或其他類似方式操縱，以產生或顯示聲光、影像、圖案
    、動作之遊戲機具」，故如附表所示營業中之機台，自屬電子遊戲機無訛。按所
    謂電子遊戲場「業」，指「業務」而言。刑法上所謂業務，係以事實上執行業務
    者為標準，指以反覆同種類之行為為目的之社會的活動而言；執行此項業務，縱
    令欠缺形式上之條件，仍無礙於業務之性質。因此不論該事業是否「專營」電子
    遊戲場業，亦不問經營是否需達「一定之規模」，即使於原本所營事業外，兼營
    電子遊戲場業，或所經營之電子遊戲場不具相當之規模，亦無礙於電子遊戲場業
    管理條例相關規定之適用。再參照經濟部八十九年九月十九日經八九商字第八九
    二一八一五八號函釋明指：「本條例第十五條規定之立法理由「為健全電子遊戲
    場之營業秩序，明定任何人未依本條例規定辦理營利事業登記者，不得經營電子
    遊戲場業」、「電子遊戲場業自不以專營或主要營業為設置電子遊戲機供不特定
    人娛樂之營利事業為限」。又該部八十九年六月三十日以經（八九）商字第八九
    ○一八五三六號函復說明：為健全電子遊戲場之營業秩序，該條例第十五條及第
    十六條明定任何人未依本條例規定辦理營利事業登記者，不得經營電子遊戲場業
    或就其營業場所供他人設置電子遊戲機營業。由上述中央主管機關函示意旨觀之
    ，均可認定電子遊戲場業並不以「專營」為限。另未辦理電子遊戲場業營利事業
    登記，擺設電子遊戲機台經營電子遊戲場業，此項作為行為該當應經辦理營利事
    業登記而不登記之誡命規範，自屬已違反電子遊戲場業管理條例第十五條之規定
    ，符合同條例第二十二條規定之構成要件，應依該法條論科。換言之，單純不申
    辦營利事業登記之不作為並不構成罪責；該條例第二十二條所非難評價者係違背
    應作為 (申辦登記)而不作為 (申辦登記)，實施設置電子遊戲機之作為犯行，
    亦即處罰性質上仍屬作為犯之犯罪行為，無涉不作為犯刑罰問題（最高法院九十
    年度台非字第二七六號判決可資參照）。核被告戊○○所為，係違反電子遊戲場
    業管理條例第十五條之未依電子遊戲場業管理條例規定辦理營利事業登記者，不
    得經營電子遊戲場業之規定，其違反同條例第十五條之規定，應依同條例第二十
    二條之規定處斷。又被告先後擺設電子遊戲機之時間、地點並不相同，應係屬數
    個違法營業行為，時間緊接，且觸犯構成要件相同之罪名，應係基於概括犯意反
    覆為之，應依連續犯之規定論以一罪，並加重其刑。爰審酌被告違法營業地點有
    二處，於偵查期間猶為警查獲，且同一地點有連續二次遭查獲之情，顯係查獲後
    又再度營業，犯罪情節非輕，且犯後顯乏悔意，態度不佳，惟其犯罪係危害國家
    對於電子遊戲業之行政管理，實質之危害尚輕等一切情狀，量處如主文所示之刑
    ，並諭知易科罰金之折算標準。又本案之電子遊戲機四十九台係被告違反電子遊
    戲場業管理條例規定應辦理營利事業登記，而經營之器物，如無該電子遊戲機，
    被告自無違反上開規定之可能，應認該電子遊戲機係屬與犯罪有直接關係之供犯
    罪所用之物，且屬被告所有，業據被告供明，雖查獲時未經警扣案，然亦不能證
明業已滅失，仍應依刑法第三十八條第一項第二款規定併予宣告沒收。
據上論斷，應依刑事訴訟法第二百九十九條第一項前段，電子遊戲場業管理條例第二
十二條，刑法第十一條前段、第四十一條第一項、第三十八條第一項第二款，罰金罰
鍰提高標準條例第二條，判決如主文。
本案經檢察官朱婉琦到庭執行職務。
中    華    民    國      九十一      年      六      月      十四      日
                                  臺灣高雄地方法院刑事第三庭
                                      審判長法  官  裕斗
                                            法  官  洪文慧
                                            法  官  陳億芳
右正本證明與原本無異。
如不服本判決，應於判決送達後十日內，向本院提出上訴狀。
                                            書記官  吳炳松
中    華    民    國      九十一      年      六      月      十七      日
附表：
┌──┬─────────┬───────┬───────────┬──┐
│編號│開始經營及查獲時間│經營及查獲地點│電子遊戲機具          │附註│
│    │                  ││（包括ＩＣ板）        │    │
├──┼─────────┼───────┼───────────┼──┤
│ 一 │九十年八月一日起至│傳勝企業社    │ 滿貫大亨     九台    │90偵│
│    │九十年九月十四日二│              │ 小瑪莉       四台    │1942│
│    │十一時被高雄縣警察│              │ 賓果彈珠     二台    │3   │
│    │局仁武分局仁查獲時│              │ 娃娃機       二台    │    │
│    │止（第一次查獲）  │              │                      │    │
├──┼─────────┼───────┼───────────┼──┤
│    │                  │              │                      │    │
│ 二 │九十年九月十四日第│傳勝企業社    │ 水果精靈     一台    │90偵│
│    │一次被查獲時後起至│              │ 霹靂貓       四台    │1942│
│    │九十年十月九日十四│              │ 超世紀賓果   一台    │3   │
│    │日十五分再度被高雄│              │ 滿貫大亨     六台    │    │
│    │縣政府聯合稽查小組│              │ 王牌對決     一台    │    │
│    │查獲止（第二次查獲│              │                      │    │
│    │ ）               │              │                      │    │
├──┼─────────┼───────┼───────────┼──┤
│ 三 │九十年八月十日起至│ 梓義企業社   │ 滿貫大亨      一台   │90偵│
│    │九十年八月二十九日│              │ 動物柏青樂    一台   │1758│
│    │十八時二十分被高雄│              │ 霹靂貓        二台   │9、1│
│    │縣警察局岡山分局查│              │ 龍鳳          一台   │9206│
│    │獲止（第一次查獲）│              │ 娃娃機        八台   │    │
│    │                  │              │                      │    │
├──┼─────────┼───────┼───────────┼──┤
│ 四 │九十年八月二十九日│ 梓義企業社   │ 滿貫大亨      二台   │90偵│
│    │第一次被查獲後起至│              │ 動物柏青樂    一台   │1937│
│    │九十年九月二十四日│              │ 霹靂貓        二台   │6、1│
│    │十六時三十分再度被│    │ 龍鳳          一台   │9206│
│    │高雄縣警察局督察室│              │                      │    │
│    │維新小組查獲止（第│              │                      │    │
│    │二次查獲）        │              │                      │    │
├──┼─────────┼───────┼───────────┼──┤
│    │                  │              │ 共計電子遊戲機具四十 │    │
│    │                  │              │ 九台                 │    │
└──┴─────────┴───────┴───────────┴──┘
